【裁判字號】    91,交聲,1016
【裁判日期】    920130
【裁判案由】    違反道路交通管理處罰條例聲明異議
【裁判全文】
臺灣臺北地方法院交通事件裁定                  九十一年度交聲字第一０一六號
    異議人即
    受處分人  甲○○  男  五十.
右列受處分人因違反道路交通管理處罰條例案件，對於臺北市交通事件裁決所中華民
國九十一年六月十八日所為之處分（原處分案號：北市裁三字第裁二二－ＡＢＶ０二
五０一二號），聲明異議，本院裁定如左：
    主  文
異議駁回。
    理  由
一、按汽車駕駛人，駕駛汽車肇事致人受傷或死亡，應即採取救護或其他必要措施，
    並向警察機關報告，不得駛離；違者吊扣其駕照三個月至六個月；逃逸者吊銷駕
    駛執照。又汽車駕駛人，曾依第六十二條第一項之規定吊銷駕駛執照者，終身不
    得考領駕駛執照，道路交通管理處罰條例第六十二條第一項、第六十七條第一項
    分別定有明文。
二、本件異議人即受處分人甲○○於民國八十九年十月二十八日二十時四十五分許，
    駕駛車號ＦＱ－三０五三號自用小客車，沿臺北市○○○路東向西方向行駛至中
    山北路口，見號誌變換仍繼續行駛，致與沿中山北路北往南方向，由李柏諺所騎
    乘之車號ＢＶＯ－００九號重型機車碰撞，導致李柏諺倒地，受有頭部鈍傷、右
    膝鈍傷等傷害，詎受處分人未下車察看隨即逃逸，適上開地點位於臺北市政府警
    察局中山分局（下稱中山分局）附近，該分局員警聽聞後前往處理，嗣以受處分
    人肇事致人受傷未向警察機關報案而逃逸，有違反道路交通管理處罰條例第六十
    二條第一項規定之違規行為掣單舉發。受處分人於舉發通知單所載應到案日期前
    提出申訴，原處分機關函請舉發單位中山分局調查結果，仍認受處分人有前開違
    規行為，而於九十一年六月十八日以北市裁三字第裁二二－ＡＢＶ０二五０一二
    號裁決書裁處吊銷駕照，並依同條例第六十七條第一項之規定終身不得考領。
三、訊據受處分人固不否認於前開時間駕駛前開車號汽車行經前述路口，惟矢口否認
    有任何違反道路交通管理處罰條例之行為，辯稱：事故當時係在晚上，又下著細
    雨，伊不知自右撞上者為何，也不知有所謂肇事，因此不在意駛離，事後發現車
    輛右後方有凹陷現象，經修車場人員告知要去報案，隨即向事故發生地點前之中
    山一派出所備案；且李柏諺自承撞到時，能站立，也有意識，其傷僅為皮肉傷，
    似不該當於道路交通管理處罰條例第六十二條第一項規定之受傷要件；又伊是被
    撞，不是肇事者，基於社會給予的教育和體驗，認為自己車子被撞，吃一點虧自
    行修理，無肇事逃逸之心態云云。
四、經查：
（一）受處分人於警訊時供稱：「當時我駕駛ＦＱ－三０五三號自用小客車：：剛經
      過路口時燈號變換，我繼續行駛，突有一部機車：：剛變綠燈就衝出來，致機
      車頭擦撞我右側車身，當時我認為是對方撞我車，並不嚴重，所以我才未停車
      繼續行駛，第二天我才向中山一派出所報備」（見八十九年十一月十四日警訊
      筆錄），又稱：「我知道有東西碰到，但不知道是被機車撞到」（見本院九十
      一年十一月十一日筆錄）。證人即被害人李柏諺於本院則證稱：「（問：發生
      情形？）當天是晚上，有點下雨，我騎機車在中山北路，從士林往臺北方向行
      駛，到路口時是紅燈，後來變綠燈，我騎出去，突然從我左手邊有一輛汽車開
      來與我發生擦撞，擦撞後我倒下，該部汽車繼續行駛離去，當時因在警察局附
      近，所以有警察出來處理，有路人記下車號」、「（問：車禍發生之前的燈號
      如何？）我確認我是等綠燈才起步，不是看另一方向燈號轉黃燈就起步行駛：
      ：」、「（問：與你擦撞之汽車駕駛人，有無可能沒有感覺發生擦撞？）應該
      不可能，因為聲音很大」。由受處分人警訊時明確供述「有一部機車剛變綠燈
      就衝出來，致機車頭擦撞我右側車身，當時我認為是對方撞我車，並不嚴重，
      所以我才未停車」等語；被害人指稱當時車禍撞擊聲音很大，受處分人應該不
      可能不知道發生擦撞等語；暨本院函請臺北市政府警察局交通警察大隊檢送之
      ＢＶＯ－００九號，重型機車照片，其車頭嚴重毀損，車殼掉落，線路外露等
      情形觀之，受處分人顯然知悉其所駕駛之ＦＱ－三０五三號自用小客車與被害
      人騎乘之ＢＶＯ－００九號重型機車發生撞擊，所辯不知有所謂肇事云云，不
      足採信。
（二）按道路交通管理處罰條例第六十二條第一項之立法意旨，在於課予因交通事故
      致人受傷之駕駛人儘速救護傷者、保留現場完整及報告警察機關之義務，以達
      保障人民生命身體安全及便利司法機關判斷責任歸屬之目的，故該法條所稱之
      肇事，係指因自己故意或過失致事故發生者，即足當之，與主動碰撞或被動碰
      撞者無關，如於禁止停車之地點停車，他人不及注意而碰撞者，即為著例；查
      受處分人自承其行經肇事地點路口時，號誌已經變換為黃燈，受處分人對將有
      車輛自中山北路北往南方向駛出，應有預見，其仍搶過該路口，致被害人不及
      反應煞車停止而生擦撞，尚難謂無過失。又被害人確因該擦撞而受有頭部鈍傷
      、右膝鈍傷等傷害，有國立臺灣大學醫學院附設醫院診斷書一紙在卷足憑。本
      院九十年度交簡字第九號刑事簡易判決亦判決受處分人駕駛動力交通工具肇事
      ，致人受傷而逃逸，處有期徒刑陸月，如易科罰金以佰元折算壹日，緩刑貳
      年，有該判決附卷可參。綜上所述，受處分人駕駛汽車肇事致人受傷一節，堪
      以認定，其執詞係遭人撞及，並非肇事，無道路交通管理處罰條例第六十二條
      第一項規定之適用云云，並非可採。
五、綜上所述，受處分人確有駕駛汽車肇事致人受傷而逃逸之違規行為，從而原處分
    機關依前揭道路交通管理處罰條例第六十二條第一項之規定，吊銷受處分人之駕
    照，並依同條例第六十七條第一項規定終身不得考領，核無違誤，本件受處分人
    之異議為無理由，自應將其異議駁回。
據上論斷，應依道路交通案件處理辦法第十九條，裁定如主文。
中      華      民      國    九十二    年      一      月     三十     日
                                    臺灣臺北地方法院交通法庭
                                        法  官  吳靜怡
右正本證明與原本無異。
如不服本裁定，應於裁定送達後五日內向本院提出抗告狀。
                                        書記官  游秀珠
中      華      民      國    九十二    年      二      月      六      日


司法院資訊處製作；財團法人民間司法改革基金會備份。
